【裁判字號】    97,台上,6562
【裁判日期】    971218
【裁判案由】    公共危險
【裁判全文】
最高法院刑事判決            九十七年度台上字第六五六二號
上  訴  人  甲○○
上列上訴人因公共危險案件，不服台灣高等法院台中分院中華民
國九十五年四月十二日第二審更審判決（九十四年度上更(一)字第
三八四號，起訴案號：台灣南投地方法院檢察署九十一年度偵字
第五七七號），提起上訴，本院判決如下：
    主  文
上訴駁回。
    理  由
按刑事訴訟法第三百七十七條規定，上訴於第三審法院，非以判
決違背法令為理由，不得為之。是提起第三審上訴，應以原判決
違背法令為理由，係屬法定要件。如果上訴理由書狀並未依據卷
內訴訟資料，具體指摘原判決不適用何種法則或如何適用不當，
或所指摘原判決違法情事，顯與法律規定得為第三審上訴理由之
違法情形，不相適合時，均應認其上訴為不合法律上之程式，予
以駁回。本件原審經審理結果，認為上訴人甲○○公共危險犯行
明確，因而撤銷第一審所為科刑之判決，改判仍論處上訴人放火
燒燬現供人使用之住宅罪刑（處有期徒刑二年），已詳敘其調查
、取捨證據之結果及憑以認定犯罪事實之心證理由。經核所為論
敘均與卷內證據資料相符。就形式上觀察，原判決要無足以影響
判決結果之違法情形存在。又第三審為法律審，應依第二審判決
所確認之事實為基礎，據以判斷第二審判決是否違背法令。本件
上訴意旨略稱：(一)、上訴人與父親、弟弟平日雖均住於本件系爭
房屋內，但放火時，父、弟均不在家，祇有上訴人在屋內，並無
他人，乙○○及員工張四海亦不在場，故該屋於其放火時，並無
人使用，原判決誤認上訴人放火燒燬現供人使用之住宅，自有適
用法則不當之違誤。(二)、系爭房屋內之裝潢、部分家具雖遭燒燬
，但房屋之重要構成部分並未燒燬而喪失效用，南投縣政府消防
局之調查報告亦稱Ａ棟二樓全燬但一樓並未受延燒，益證本棟建
物仍未全毀，原判決論以放火既遂罪，自屬違背法令。(三)、上訴
人罹患嚴重精神創傷後壓力疾病及重度憂鬱症，案發當時係處於
精神耗弱情況，犯後立即自首，態度良好，原判決處以有期徒刑
二年，應合於得宣告緩刑之規定，爰提起第三審上訴，請求給予
緩刑之寬典云云。惟查：(一)、刑法第一百七十三條第一項所謂「
現供人使用之住宅」者，係指在放火當時，該住宅仍為人所使用
中為已足，並不以放火當時果有人在內為必要；縱放火當時，居
住於該住宅內之其他人皆已上班、上學或外出者，仍不失為現供
人使用之住宅。原審依現場照片、起火場所平面圖、上訴人於原
審更審前審理時之供述、告訴人乙○○之證述、勘驗筆錄、證人
幸月花及張四海之證詞等證據，認定凌雲山莊於上訴人放火當時
係供乙○○、張四海使用之住宅，上訴人放火時，仍有上訴人及
幸月花二人在屋內，故上開該建物應為「現供人使用之住宅」，
而論以放火燒燬現供人使用住宅罪，核無違法可言，自不容上訴
意旨漫事指為違法。(二)、事實之認定、證據之取捨與證據之證明
力如何，均屬事實審法院得自由裁量、判斷之職權，苟其此項裁
量、判斷，並不悖乎通常一般人日常生活經驗之定則及理則上當
然存在之法則，又已於判決內論敘其何以作此判斷之心證理由者
，即不得任意指摘其為違法，而據為提起第三審上訴之合法理由
。原判決理由欄業已詳載依據南投縣政府消防局調查報告、起火
場所平面圖及現場照片，認本案房屋係鋼架木造建物，Ａ棟二樓
之四壁木造結構部分已遭燒燬完盡，僅餘上方用以遮蔽烈日降低
溫度使用之鐵皮而已，且凌雲山莊Ａ、Ｂ棟間有共用樓梯，為相
連建築物，祇要其中有房間燒燬，即喪失其效用，因而認本件現
供人使用之住宅業已全毀。經核其取捨判斷，並未違背客觀存在
之經驗法則或論理法則。上訴意旨(二)執以指摘，自非適法之第三
審上訴理由。上訴意旨以上情指摘原判決違背法令，核與法律規
定得為第三審上訴理由之違法情形，不相適合。至其餘上訴意旨
，對原判決究竟如何違背法令，未依卷內訴訟資料為具體之指摘
，徒憑己意，就屬原審採證認事職權之適法行使及原判決已經調
查說明事項，任意指摘為違法，且重為單純事實上之爭辯，自不
足據以辨認原判決已具備違背法令之形式要件。依上揭說明，其
上訴違背法律上之程式，應予駁回。本件既應為程序駁回之判決
，上訴人併請求本院宣告緩刑，自無從審酌。
據上論結，應依刑事訴訟法第三百九十五條前段，判決如主文。
中    華    民    國  九十七  年   十二   月   十八   日
                      最高法院刑事第四庭
                          審判長法官  張  淳  淙
                                法官  劉  介  民
                                法官  張  春  福
                                法官  林  俊  益
                                法官  魏  新  和
      本件正本證明與原本無異
                                      書  記  官
中    華    民    國  九十七  年   十二   月  二十九  日
                                                      K


司法院資訊處製作；財團法人民間司法改革基金會備份。
